臺灣高雄地方法院刑事判決　　　　　　　　　　　　九十二年度訴字第二九五八號
　　公　訴　人　臺灣高雄地方法院檢察署檢察官
　　被　　　告　甲○○
　　指定辯護人　本院公設辯護人丙○○
右列被告因偽造有價證券等案件，經檢察官提起公訴（九十二年度偵字第二一五七七
號），本院判決如左：
    主  文
甲○○意圖供行使之用，而偽造有價證券，處有期徒刑壹年陸月。緩刑伍年。
如附表所示之本票壹紙沒收。
    事  實
一、甲○○於民國九十一年十月二十八日下午五時許，在高雄縣岡山鎮火車站前麵攤
    桌下，拾獲乙○○所有，不慎於九十一年八月間某日，自高雄縣仁武加工廠返家
    途中遺失之駕駛執照一枚，竟意圖為自己不法之所有，予以侵占入己。嗣因家人
    住院缺錢使用，而意圖供行使之用，並基於偽造有價證券及意圖為自己不法所有
    之犯意，於同年月三十一日，偽造「乙○○」之署押一枚及按捺指印三枚，簽發
    發票日九十一年十月三十一日、票號二八七九九五號、票面金額新台幣（下同）
  二萬元之本票一紙（詳如附表所示），並影印前開乙○○之駕駛執照後，在高雄
    縣岡山鎮○○○路慧鋼公司前，向丁○○佯稱係代朋友周轉欲借調現款二萬元，
    進而交付該偽以「乙○○」名義簽發之本票一紙及駕駛執照影本予丁○○收執以
    供擔保而行使之，致丁○○陷於錯誤，而如數交付借款二萬元，嗣經丁○○持該
    紙本票向乙○○提示付款時，始知上情。
二、案經乙○○、丁○○訴由高雄縣警察局岡山分局報請台灣高雄地方法院檢察署檢
    察官偵查起訴。
    理  由
一、右揭事實業據被告甲○○於警詢及本院審理時坦承不諱，核與告訴人乙○○及丁○○於警、偵訊時指訴之情節相符，並有如附表所示之本票乙紙及駕駛執照影本
    乙紙在卷可稽。被告之自白，核與事實相符，堪予採信。本件事證明確，被告犯
    行，應堪認定。
二、按行使偽造有價證券，以取得票面價值之對價，固不另論詐欺罪（本院二十五年
    上字第一八一四號，三十一年上字第四○九號判例），但如以偽造之有價證券供
    作擔保或作為新債清償而借款，則其借款之行為，為行使有價證券以外之另一行
    為，其間有方法結果關係，應論以詐欺罪之牽連犯（最高法院六十二年度第一次
    刑庭會議決定參照）。本件被告侵占乙○○遺失之駕駛執照一枚，再偽以「乙○○」名義簽發如附表所示之本票一紙，持向丁○○借款，其行使該偽造之有價證
    券之目的係作為借款之擔保，業據被告供承在卷，核被告所為係犯刑法第三百三
    十七條之侵占遺失物罪、刑法第二百零一條第一項之偽造有價證券罪及第三百三
    十九條第一項之詐欺罪。公訴人認被告偽造如附表所示之本票一紙，持予丁○○
    收執作為借款之擔保，應僅論以偽造有價證券罪，不另論詐欺罪，容有誤會。又
    被告於如附表所示之本票上偽造「乙○○」之署押及印文之行為，為偽造有價證
    券之階段行為，行使偽造有價證券之低度行為，應為偽造有價證券之高度行為所
    吸收，均不另論罪。另被告所犯侵占遺失物罪、偽造有價證券罪及詐欺罪間，具
    有方法目的之牽連犯關係，應依刑法第五十五條規定，從一重之偽造有價證券罪
    處斷。再犯罪情狀可憫恕者，得酌量減輕其刑，刑法第五十九條定有明文。此所
    謂「情狀」，係指法官量刑時所應考量之各種情狀而言。在審酌個案時遇有情輕
    法重之情形下，裁判時本即得適用刑法第五十九條之規定，以酌量減輕其刑，此
    業經司法院大法官會議以釋字第二六三號解釋闡釋在案。本件被告前雖曾於七十
    六年間，因賭博案件經本院判處罰金一千元確定，並於七十六年十一月二十三日
    繳納罰金執行完畢，惟未曾受有期徒刑以上刑之宣告，素行尚稱良好，有卷附之
    台灣高雄地方法院檢察署刑案資料查註紀錄表及台灣高等法院被告全國前案紀錄
    表可按，而其偽造本票之目的，係因家人住院缺錢使用，一時失慮，致罹重典，
    其所為對他人之財產法益，雖確有造成侵害，然衡酌被告行為之動機及偽造之本
    票面額僅二萬元，且其行為尚未干擾及金融交易或證券交易秩序，犯罪所生之危
    害尚非至重，本院認所犯偽造有價證券罪宣告法定最低刑度之刑，猶嫌過重，情
    輕而法重，被告所為應有可堪憫恕之處，特依刑法第五十九條酌量減輕其刑。爰
    審酌被告被告拾獲他人遺失之駕駛執照，不思物歸原主，反據為己用，並僅因一
    時缺錢使用，即冒用告訴人乙○○名義偽造有價證券，以之作為擔保而持向告訴
    人丁○○借款，應予非議，惟念其犯罪後坦承犯行，已知悔悟，且偽造之有價證
    券面額僅二萬元，告訴人所受之損害尚屬非鉅，況被告目前已清償告訴人丁○○
    前開本票借款，有清償證明影本一份附卷可參等一切情狀，量處如主文所示之刑
    。末查，被告前雖曾於七十六年間，因賭博案件經本院判處罰金一千元確定，並
    於七十六年十一月二十三日繳納罰金執行完畢，惟未曾受有期徒刑以上刑之宣告
    ，有台灣高雄地方法院檢察署刑案資料查註紀錄表及台灣高等法院被告全國前案
    紀錄表可按，渠因一時失慮，偶罹刑典，經此偵審程序及刑之宣告後，應知警惕
    ，信無再犯之虞，本院認前開所宣告之刑，以暫不執行為適當，爰併宣告緩刑五
    年，以啟自新。另如附表所示之本票乙紙，係偽造之有價證券，不問屬於犯人與
    否，應依刑法第二百零五條之規定，宣告沒收。
據上論斷，應依刑事訴訟法第二百九十九條第一項前段，刑法第三百三十七條、第二
百零一條第一項、第三百三十九條第一項、第五十五條、第五十九條、第七十四條第
一款、第二百零五條，罰金罰鍰提高標準條例第一條前段、第二條，判決如主文。
本案經檢察官戊○○到庭執行職務。
中      華      民      國    九十三    年      四     月     十二      日
                                    臺灣高雄地方法院刑事第十五庭
                                        審判長法  官  張維君
                                              法  官  伍逸康
                                    法  官  劉惠娟
右正本證明與原本無異。
如不服本判決，應於判決送達後十日內，向本院提出上訴狀。
                                              書記官  陳素徵
中      華      民      國    九十三    年      四     月     十二      日
附表
┌───┬─────────┬─────┬───────┬───────┐
│票 據 │發     票     日  │票面金額  │票  據  號  碼│發    票   人 │
│種 類 │                  │（新台幣）│              │              │
├───┼─────────┼─────┼───────┼───────┤
│      │                  │          │              │              │
│本 票 │九十一年十月卅一日│貳 萬  元 │二八七九九五號│乙○○        │
│      │                  │          │              │              │
└───┴─────────┴─────┴───────┴───────┘
